【裁判字號】    91,訴,2255
【裁判日期】    920630
【裁判案由】    妨害自由
【裁判全文】
臺灣板橋地方法院刑事判決                        九十一年度訴字第二二五五號
    公  訴  人  臺灣板橋地方法院檢察署檢察官
    被      告  甲○○
右列被告因妨害自由案件，經檢察官提起公訴（九十一年度偵字第一五八四０號），
本院判決如左：
    主  文
甲○○以強暴使人行無義務之事，處拘役肆拾日，如易科罰金，以佰元折算壹日。
    事  實
一、甲○○多次追求乙○○不成，嗣於民國九十一年一月十七日下午六時三十分許，
    在台北縣板橋市○○路○段一一一號前，甲○○再度向乙○○表示愛慕意思並邀
    蔡女一同出遊，惟遭乙○○拒絕，甲○○竟基於妨害乙○○行動自由之犯意，出
    手拉扯乙○○之手部，強留乙○○在現場約十餘分鐘，而以此強暴方法使乙○○
    行無義務之事（乙○○因掙扎而受有右前臂刮傷、瘀腫約三公分之傷害）。
二、案經乙○○訴由臺北縣政府警察局海山分局報請臺灣板橋地方法院檢察署檢察官
    偵查起訴。
    理  由
一、訊據被告甲○○固坦承於右揭時地等待乙○○下班後，邀約乙○○一同出遊，而
    遭乙○○拒絕等情不諱，惟矢口否認有妨害乙○○行動自由之犯行，並辯稱：伊
    沒有出手拉扯乙○○，連碰都沒碰她一下云云。惟查，右揭事實業據告訴人乙○
    ○於偵審中指訴不移，且乙○○遭被告拉扯而掙扎，因此受有右前臂刮傷、瘀腫
    約三公分之傷害，亦有西園醫院九十一年一月十八日診斷證明書影本一紙在卷可
    稽。又被告於九十二年三月十一日本院訊問時坦承：「我跟告訴人一起走到一一
    一號前面，我要送她回去她不要」、「當時陳鳳英（即被告所指在現場擺攤販賣
    鹽酥雞之婦女）要我們不要吵架。」如被告未碰觸乙○○，乙○○何需與被告爭
    吵？足見告訴人指訴被告拉扯其手部不讓其離去等情，應非子虛。再者，本院經
    被告同意後，囑託法務部調查局對被告進行測謊結果，被告稱：(一)當天渠沒有將
    乙○○攔下不讓蔡女離去、(二)當天渠沒有拉扯乙○○的手部時，均呈情緒波動反
    應，研判其說謊，有該局九十二年五月十三日調科參字第０九二００一五０四六
    ０號測謊報告書一份在卷可考，此測謊報告固不得採為認定被告犯罪之積極證據
    ，惟足徵被告所辯不足採信。綜上所述，本案事證明確，被告犯行堪予認定。
二、按刑法第三百零二條之妨害自由罪，係以私行拘禁為其非法剝奪人行動自由之例
    示，因此該罪在性質上，其行為自須持續相當之時間，始足當之，倘若其目的在
    使人行無義務之事，僅有瞬間之拘束，則屬刑法第三百零四條之範圍，不構成上
    開剝奪行動自由罪（最高法院七十五年台上字第六八五七號判決亦採相同見解）
    。本件被告甲○○拉扯乙○○，強留乙○○在現場僅約十餘分鐘，其目的在使乙
    ○○行無義務之事，且時間短暫，尚未達剝奪蔡女行動自由之程度，依上開說明
    ，被告所為應係犯刑法第三百零四條第一項以強暴使人行無義務之事罪。公訴意
    旨認被告係犯刑法第三百零二條第一項之剝奪行動自由罪云云，容有未洽，惟其
    基本社會事實同一，起訴法條應予變更。再者，刑法第三百零四條第一項之罪，
    係以強暴、脅迫為構成要件，其因而致普通傷害，乃強暴、脅迫當然之結果，除
    另有傷害故意外，仍祇成立該條項之罪，無同法第二百七十七條第一項之適用（
    參照最高三十年上字第三七０一號判例意旨），本件被害人乙○○所受上開傷勢
    係因遭被告拉扯時掙扎所致，已據乙○○陳明在卷，是乙○○所受傷害乃被告實
    施強暴使人行無義務之事罪之當然結果，不應再論以普通傷害罪，從而公訴意旨
    認被告另犯刑法第二百七十七條第一項之罪云云，亦有違誤，惟公訴人認此部分
    與被告所犯刑法第三百零二條第一項之罪間具有牽連犯之裁判上一罪關係，自無
    庸另為無罪之諭知。爰審酌被告有施用毒品經觀察勒戒之紀錄（見卷附臺灣高等
    法院被告全國前案紀錄表），素行不端，其犯罪之動機、目的、手段及犯後未坦
    承犯行等一切情狀，量處如主文所示之刑，並諭知易科罰金之折算標準。
據上論斷，應依刑事訴訟法第二百九十九條第一項前段、第三百條，刑法第三百零四
條第一項、第四十一條第一項前段，罰金罰鍰提高標準條例第一條前段、第二條，判
決如主文。
本案經檢察官吳宗光到庭執行職務。
中    華    民    國      九十二      年      六      月      三十      日
                                      臺灣板橋地方法院刑事第三庭
                                          法  官  樊  季  康
右正本證明與原本無異。
如不服本判決，應於判決送達後十日內，向本院提出上訴狀。
                                          書記官  馬  秀  芳
中    華    民    國      九十二      年      六      月      三十      日
附錄本案論罪科刑主要法條：
刑法第三百零四條第一項
以強暴、脅迫使人行無義務之事或妨害人行使權利者，處三年以下有期徒刑、拘役或
三百元以下罰金。
前項之未遂犯罰之。


司法院資訊處製作；財團法人民間司法改革基金會備份。
